【裁判字號】    98,上易,1853
【裁判日期】    980922
【裁判案由】    竊佔
【裁判全文】
臺灣高等法院刑事判決                98年度上易字第1853號
上  訴  人  台灣桃園地方法院檢察署檢察官
被      告  乙○○
上列上訴人因被告竊佔案件，不服台灣桃園地方法院九十八年度
易字第二三一號，中華民國九十八年六月十六日第一審判決（起
訴案號：台灣桃園地方法院檢察署九十六年度偵字第一五五九０
號），提起上訴，本院判決如下：
    主  文
上訴駁回。
    理  由
一、公訴意旨略以：被告乙○○雖明知座落在桃園縣觀音鄉○○
    段六一六—一地號土地上之建物（建號：觀音鄉○○段二八
    號，門牌號碼為：觀音鄉坑尾村六鄰坑尾三五之一號，下稱
    二八號建物），業經卓遵帆、卓益任、甲○○三人，於民國
    九十五年三月二十三日，透過法院拍賣程序買受，卓遵帆、
    卓益任、甲○○並於法院依法發給權利移轉證書時取得上開
    二八號建物之所有權，且已於九十六年四月三十日完成點交
    ，甲○○並就上開建物更換門鎖並裝設保全系統，斯時，被
    告對該二八號建物，已無所有權及使用權。詎被告竟意圖為
    自己不法之利益，於某不詳時間，未經屋主同意再度進入該
    屋內居住，並拒不搬遷，直至九十六月十一月十二日始搬離
    上址，因認被告涉犯刑法第三百二十條第二項之竊佔罪嫌。
二、公訴人認被告涉有上揭罪嫌，要以告訴人甲○○、證人程守
    富之證述、台灣桃園地方法院九十六年四月三十日執行筆錄
    、上開二八號建物所有權狀等為主要論據。訊據被告則堅詞
    否認有何公訴人所指竊佔犯行，辯稱：伊於九十六年四月三
    十日法院進行點交程序時，並未搬離上開二八號建物不動產
    ，而係在九十六年十一月十二日法院點交後，伊方搬離上開
    二八號建物，伊沒有竊佔等語。經查：
  (一)程序方面：
    按被告以外之人於審判外之言詞或書面陳述，除法律有規定
    者外，不得作為證據；又被告以外之人於審判外之陳述，雖
    不符合同法第一百五十九條之一至第一百五十九條之四之規
    定，但經當事人於審判程序同意作為證據，法院審酌該言詞
    陳述或書面陳述作成時之情況，認為適當者，亦得為證據。
    當事人、代理人或辯護人於法院調查證據時，知有第一百五
    十九條第一項不得為證據之情形，而未於言詞辯論終結前聲
    明異議者，視為有前項之同意，刑事訴訟法第一百五十九條
    第一項及第一百五十九條之五分別定有明文。本判決下列所
    引用之各該被告以外之人於審判外之陳述（包含書面陳述）
    ，雖屬傳聞證據，惟當事人於本院審判期日中表示同意作為
    證據方法而不予爭執，本院審酌上開證據資料製作時之情況
    ，尚無違法不當及證明力明顯過低之瑕疵，亦認為以之作為
    證據應屬適當。揆諸前開規定，爰依刑事訴訟法第一百五十
    九條之五規定，認前揭證據資料均有證據能力，先予敘明。
  (二)實體方面：
    上開二八號建物於經卓遵帆、卓益任、甲○○拍定後，分別
    經台灣桃園地方法院民事執行處，於九十六年一月十七日、
    四月三十日及十一月十二日，至現場辦理點交之程序，有台
    灣桃園地方法院九十二年度執字第二一０八號影卷(三)內所附
    該三次執行筆錄可稽。公訴意旨雖認上開二八號建物係於九
    十六年四月三十日完成點交程序，甲○○並就上開建物更換
    門鎖並裝設保全系統等語。惟：
  1.證人甲○○於原審證稱：伊係於九十六年十一月強制執行時
    才換鎖等語（見原審壢簡字第二三八０號卷第一六頁）；復
    證稱：上開二八號建物係被告搬出去交給伊時換鎖，就是最
    後一次點交，該次強制執行伊有去等語（見原審易字第二三
    一號卷第四七、四八頁反面）。而台灣桃園地方法院民事執
    行處，於九十六年一月十七日及四月三十日，為點交程序時
    ，證人甲○○均未到場，而係委任代理人紀亙彥律師到場，
    其係於同年十一月十二日，台灣桃園地方法院民事執行處為
    點交程序時，方為到場，有上揭台灣桃園地方法院九十二年
    度執字第二一０八號影卷(三)內所附該三次執行筆錄可稽，則
    依證人甲○○上開所證其有到場之點交程序，當指台灣桃園
    地方法院民事執行處九十六年十一月十二日之執行程序，足
    徵證人甲○○已明確證稱被告係於最後一次點交即九十六年
    十一月十二日後方搬離上開二八號建物。且依台灣桃園地方
    法院民事執行處九十六年十一月十二日執行筆錄之記載：「
    允許拍定人雇工將債務人所留置於屋內之家具及其他物品一
    併搬出建物外堆放，其間債務人亦有請貨卡清運家中物品，
    相關點交程序於同日下午四時三十分在拍定人換裝門鎖及設
    定保全後完成點交」，均與被告辯稱伊於九十六年十一月十
    二日法院點交後方搬離上開二八號建物之情形相符。
  2.再依卷附上開二八號建物用水、用電情形，於九十六年十一
    月十二日台灣桃園地方法院民事執行處為點交程序前，上開
    二八號建物仍正常使用水、電，有卷附台灣自來水股份有限
    公司第二區管理處大園服務所檢附上開二八號建物自來水用
    水情形及台灣電力股份有限公司桃園區營業處檢附上開二八
    號建物用電明細資料在卷可稽（見原審易字第二三一號卷第
    五五至六０頁），是被告辯稱其於九十六年十一月十二日法
    院點交前始終居住上開二八號建物內，尚非不可採信。
  3.又證人甲○○於原審雖一度證稱：伊裝設保全那一天，被告
    已經確定沒有住在裡面，因為已經點交完畢，所以伊才找保
    全公司、鎖匠一起去云云（見原審壢簡字第二三八０號卷第
    三二頁）；復於原審證稱：伊於九十六年六月一日至警局報
    案前已經換鎖，是伊換鎖完後，啟動保全才離開云云（見原
    審易字第二三一號卷第四七頁正反面）。惟其所述情形與台
    灣桃園地方法院民事執行處九十六年十一月十二日執行筆錄
    之記載（即九十六年十一月十二日證人甲○○方換鎖）不符
    ，且證人甲○○前已證稱九十六年十一月十二日點交後方換
    鎖，已如前述，是證人甲○○此部分之證述，應係記憶錯誤
    所致，尚難遽信。
  4.另證人即良福保全股份有限公司保全公司人員程守富於原審
    固證稱：上開二八號建物於九十六年六月一日晚間六時五分
    許保全警報器有發報過，伊到現場時有發現被告在屋內等語
    （見原審壢簡字第二三八０號卷第三０頁）。然依證人程守
    富之證詞，充其量僅能證明其到場查看時，被告係在上開二
    八號建物內，亦無從逕認被告前已遷離上開二八號建物後而
    於上開時間復又進入該建物致觸動保全警報器。至台灣桃園
    地方法院民事執行處九十六年四月三十日執行筆錄，固記載
    「今日點交程序完成」等語，然觀諸該筆錄所載內容，係被
    告與拍定人代理人僅就如何搬遷上開二八號建物內物品達成
    共識，而依前述，被告應於九十六年十一月十二日法院點交
    後方搬離上開二八號建物，是自難認上開二八號建物係於九
    十六年四月三十日已完成點交手續。
  5.從而，被告辯稱伊於九十六年十一月十二日，法院點交後方
    搬離上開二八號建物，堪以採信。按刑法第三百二十條第二
    項「竊佔他人之不動產」之竊佔二字，指在他人不知之間占
    有他人之不動產而言（參最高法院八十年度台非字第二三九
    號判決意旨），則上開二八號建物於經拍定後迄九十六年十
    一月十二日止，均始終在被告占有使用中，自非在拍定人不
    知情下占有該建物，是被告所為核與刑法第三百二十條第二
    項竊佔罪之要件不符。
三、綜上所述，公訴人提出之證據尚不足以使本院形成被告確有
    公訴意旨所指竊佔犯行之確切心證。此外，復查無其他積極
    證據足資證明被告有公訴意旨所指之上開犯行。是被告被訴
    之犯罪事實，要屬不能證明。原審以不能證明被告犯罪而諭
    知被告無罪之判決，核無不合。檢察官上訴指摘原審判決不
    當，請求撤銷改判，為無理由，應予駁回。
據上論斷，應依刑事訴訟法第三百六十八條，判決如主文。
本案經檢察官王壬貴到庭執行職務。
中    華    民    國    98    年    9     月    22    日
                  刑事第十七庭  審判長法  官  趙功恆
                                      法  官  陳世宗
                                      法  官  陳憲裕
以上正本證明與原本無異。
不得上訴。
                                      書記官  張玉如
中    華    民    國    98    年    9     月    24    日


司法院資訊處製作；財團法人民間司法改革基金會備份。
